【裁判字號】    95,訴,1835
【裁判日期】    951130
【裁判案由】    妨害自由等
【裁判全文】
臺灣彰化地方法院刑事判決              95年度訴字第1835號
公  訴  人  臺灣彰化地方法院檢察署檢察官
被      告  乙○○
                    （現因另案在雲林第二監獄執行中）
上列被告因妨害自由等案件，經檢察官提起公訴（95年度偵字第
9188號），於本院準備程序中，被告就被訴事實為有罪之陳述，
經告知簡式審判程序之旨，並聽取當事人之意見後，認宜以獨任
進行簡式審判程序，而裁定進行簡式審判程序審理，判決如下：
    主  文
乙○○共同以非法方法，剝奪人之行動自由，累犯，處有期徒刑
肆月，如易科罰金，以銀元參佰元即新台幣玖佰元折算壹日。
    事  實
一、乙○○前曾因施用毒品案件，經本院以89年度訴字第1228號
    及91年度訴字第414 號，分別判處有期徒刑11月、1 年2 月
    確定，上揭2 案接續執行，於民國93年6 月16日經假釋出獄
    ，刑期至93年11月9 日屆滿，未經撤銷假釋，以已執行完畢
    論。詎仍不知悔改，因其前工作餐廳之老闆張春原（共同涉
    犯本件妨害自由、傷害部分，業經本院以94年度訴字第2036
    號判決確定）對先前甲○○所圈養之羊隻死亡而賠償新台幣
    （下同）2 萬元乙事，對甲○○極為不滿，於94年9 月14日
    下午5 時30分許，張春原遂邀集4 名姓名年籍不詳之成年男
    子，共同駕駛張春原之自小客車，前往彰化縣鹿港鎮詔安里
    牛埔巷31號，欲與甲○○理論，雙方因而發生口角爭執，乙
    ○○適巧行經該處見狀，即與張春原及該4 名姓名不詳之成
    年男子為達剝奪施有藤行動自由之目的，另共同基於傷害之
    犯意聯絡，共同追打施有藤，其中乙○○並徒手及持木棍毆
    打施有藤近10下，致甲○○受有臉、頭皮及眼之挫傷（頭皮
    0. 5X0.5公分撕裂傷、左臉腫脹、流鼻血、左眼結膜出血）
    、左上臂挫傷併瘀血（2 X 2 公分）、左前臂擦傷（2 X 1
    公分）、腹壁鈍挫傷（25X 0.5 公分）等之傷害，渠等明知
    經此爭吵與打鬥後，施有藤絕不欲再與張春原就前開賠償一
    事協商，竟仍違反施有藤之意願，強行將甲○○推入上開自
    小客車內，乙○○及該4 名成年男子並隨同上車，將施有藤
    押往張春原位於彰化縣鹿港鎮○○里○○路○ 段737-10號之
    住處協商，並於到達上址處所後，強拉甲○○至張春原住處
    4 樓，隨即為據報至現場處理之員警將甲○○帶回，始查悉
    上情。
二、案經施有藤訴由臺灣彰化地方法院檢察署檢察官偵查起訴。
    理  由
一、本件被告所犯係死刑、無期徒刑、最輕本刑為3 年以上有期
    徒刑以外之罪，其於準備程序就前揭被訴事實為有罪之陳述
    ，經受命法官告知簡式審判程序之旨，並聽取其與公訴人之
    意見後，本院認無不得或不宜改依簡式審判程序進行之處，
    爰依刑事訴訟法第273 條之1 第1 項、第284 條之1 ，裁定
    本案由受命法官獨任進行簡式審判程序，合先敘明。
二、上揭犯罪事實，業據被告於本院準備程序中及審理時坦承不
    諱，核與證人即告訴人施有藤於偵訊時指訴之情節相符（見
    偵查卷第46、47頁），並經證人施文忠、張春原於偵訊中證
    述屬實（見偵查卷第46頁、第69至70頁），且有鹿基醫院診
    斷書1 紙附卷可稽（見95年度偵字第9188號卷第3 頁），足
    見被告之自白與事實相符，堪可採為論罪科刑之依據。本件
    事證明確，被告上開犯行堪以認定。
三、查被告行為後，刑法及刑法施行法業於94年2 月2 日經總統
    以華總一義字第09400014901 號令修正公布，並於95年7 月
    1 日施行（下稱新刑法，修正前刑法下稱舊刑法），參酌最
    高法院95年5 月23日刑事庭第8 次會議有關新舊法適用原則
    之決議，新刑法第2 條第1 項之規定，係規範行為後法律變
    更所生新舊法律比較適用之準據法，於新刑法施行後，應適
    用新刑法第2 條第1 項之規定，為「從舊從輕」之比較。又
    基於罪刑法定原則及法律不溯及既往原則，行為之處罰，以
    行為時之法律有明文規定者為限，必行為時與行為後之法律
    均有處罰之規定，始有新刑法第2 條第1 項之適用。另於比
    較時應就罪刑有關之共犯、未遂犯、想像競合犯、牽連犯、
    連續犯、結合犯，以及累犯加重、自首減輕暨其他法定加減
    原因（如身分加減）與加減比例等一切情形，本於統一性及
    整體性原則，綜其全部罪刑之結果而為比較。且從刑附屬於
    主刑，除法律有特別規定者外，依主刑所適用之法律。本案
    涉及法律變更之部分，經依如附表所示比較新舊刑法之理由
    及結果，以舊刑法有利於被告，依新刑法第2 條第1 項前段
    規定，自應適用最有利於被告之舊刑法，先予敘明。
四、按所謂「剝奪人之行動自由」，係指不法拘束他人之身體，
    使其進退行止不得自主自由之謂（最高法院90年度台上字第
    1661號刑事判決意旨參照）。次按以強暴之方法剝奪人之行
    動自由時，若於實施強暴行為之過程中，致被害人受有傷害
    ，乃施強暴之當然結果，固不另論傷害罪。惟妨害自由罪，
    並非以傷人為當然之手段，若行為人另具有傷害故意，且發
    生傷害結果，自應成立傷害罪名，經合法告訴，並應負傷害
    罪責，而與妨害自由罪有方法結果之牽連關係，依刑法第55
    條規定從一重處斷（最高法院89年度台上字第4676號判決要
    旨參照）。是核被告所為，係犯刑法第277 條第1 項之普通
    傷害罪及同法第302 條第1 項之剝奪他人行動自由罪。被告
    與張春原及另4 名姓名年籍不詳之成年男子間，就上開犯行
    間有犯意聯絡及行為分擔，均為共同正犯。被告所犯上開2
    罪間，有方法、目的之牽連關係，應從一重依刑法第302 條
    第1 項之以非法方法剝奪他人行動自由罪論處。爰審酌被告
    僅因告訴人與其友人前有嫌隙發生齟齬，不思以理性、和平
    手段解決紛爭，反共同先以傷害告訴人為手段，再強押告訴
    人上車，剝奪其行動自由，且迄今尚未與告訴人達成和解，
    惟念其犯後坦認犯行，態度尚可等一切情狀，量處如主文所
    示之刑，並諭知易科罰金之折算標準。至被告持供傷害告訴
    人施有藤之木棍1 支，因未扣案，亦非屬違禁物，且業經被
    告棄置在路邊，業據被告供明在卷，為免日後執行困難，爰
    不予宣告沒收，附此敘明。
據上論斷，應依刑事訴訟法第273 條之1 第1 項、第299 條第1
項前段，刑法第2條第1項前段，修正前刑法第28條，刑法第277
條第1 項、第302 條第1 項，修正前刑法第55條、第47條、第41
條第1 項前段，罰金罰鍰提高標準條例第1 條前段、修正前第2
條，判決如主文。
本案經檢察官莊佳瑋到庭執行職務。
中    華    民    國    95    年    11    月    30    日
                  刑事第二庭    法      官  胡宜如
以上正本證明與原本無異。
如不服本判決，應於送達後10日內向本院提出上訴狀（須附繕本
）。
告訴人或被害人對於判決如有不服具備理由請求檢察官上訴者，
其上訴期間之計算係以檢察官收受判決正本之日期為準。
中    華    民    國    95    年    11    月    30    日
                                書記官  蕭秀吉
附錄本案論罪科刑法條：
中華民國刑法第302條
私行拘禁或以其他非法方法，剝奪人之行動自由者，處 5 年以下
有期徒刑、拘役或 3 百元以下罰金。
因而致人於死者，處無期徒刑或 7 年以上有期徒刑，致重傷者，
處 3 年以上10年以下有期徒刑。
第 1 項之未遂犯罰之。
【附表】：
┌──┬───────┬───────┬───────┬────┬────┐
│刑法│  舊法規定    │   新法規定   │   比較理由   │比較依據│比較結果│
│條號│              │              │              │        │何者對行│
│    │              │              │              │        │為人有利│
├──┼───────┼───────┼───────┼────┼────┤
│28  │二人以上共同實│二人以上共同實│刑法第28有關共│不生新舊│不生新舊│
│    │施犯罪之行為者│行犯罪之行為者│同正犯規定，僅│法比較之│法比較之│
│    │，皆為正犯。  │，皆為正犯。  │作文字修正，對│問題，應│問題，應│
│    │              │              │於狹義共同正犯│逕適用修│逕適用修│
│    │              │              │（指有犯意聯絡│正前行為│正前行為│
│    │              │              │及行為分擔之數│時之舊法│時之舊法│
│    │              │              │行為人）之認定│。      │。      │
│    │              │              │，不生任何影響│        │        │
│    │              │              │，依刑法第2 條│        │        │
│    │              │              │第1 項前段之規│        │        │
│    │              │              │定，應適用行為│        │        │
│    │              │              │時舊法規定。  │        │        │
├──┼───────┼───────┼───────┼────┼────┤
│47  │受有期徒刑之執│受徒刑之執行完│1.舊法於徒刑執│因本案再│因本案再│
│    │行完畢，或受無│畢，或一部之執│  行完畢或一部│犯者為故│犯者為故│
│    │期徒刑或有期徒│行而赦免後，5 │  之執行而赦免│意犯罪，│意犯罪，│
│    │刑一部之執行而│年以內故意再犯│  後，5 年內故│不生新舊│不生新舊│
│    │赦免後，5年以 │有期徒刑以上之│  意或過失再犯│法比較之│法比較之│
│    │內再犯有期徒刑│罪者，為累犯，│  有期徒刑以上│問題，應│問題，應│
│    │以上之罪者，為│加重本刑至二分│  之罪者，均為│逕適用修│逕適用修│
│    │累犯，加重本刑│之一（第47第1 │  累犯；新法則│正前行為│正前行為│
│    │至二分之一。  │項）。        │  僅於故意犯罪│時之舊法│時之舊法│
│    │              │              │  ，始構成累犯│。      │。      │
│    │              │              │  。          │        │        │
│    │              │              │2.然如再犯者係│        │        │
│    │              │              │  故意犯罪，新│        │        │
│    │              │              │  舊法規定並無│        │        │
│    │              │              │  何不同，自不│        │        │
│    │              │              │  生比較新舊法│        │        │
│    │              │              │  之問題，應逕│        │        │
│    │              │              │  適用修正前行│        │        │
│    │              │              │  為時之舊法。│        │        │
├──┼───────┼───────┼───────┼────┼────┤
│55條│犯一罪而其方法│刪除          │鑑於牽連犯之實│修正刑法│舊法    │
│後段│或結果之行為犯│              │質根據難有合理│第2條第1│        │
│    │他罪名者，    │              │說明，且其存在│項前段  │        │
│    │從一重處斷    │              │亦有擴大既判力│        │        │
│    │              │              │範圍，而有鼓勵│        │        │
│    │              │              │犯罪之嫌，而予│        │        │
│    │              │              │刪除，其後在適│        │        │
│    │              │              │用上得視其具體│        │        │
│    │              │              │情形，分別論以│        │        │
│    │              │              │想像競合犯或數│        │        │
│    │              │              │罪併罰予以處斷│        │        │
│    │              │              │。如依新法應數│        │        │
│    │              │              │罪併罰，而舊法│        │        │
│    │              │              │可依裁判上一罪│        │        │
│    │              │              │論處，被告行為│        │        │
│    │              │              │後之新法非有利│        │        │
│    │              │              │於被告，仍應適│        │        │
│    │              │              │用被告行為時之│        │        │
│    │              │              │舊法。        │        │        │
└──┴───────┴───────┴───────┴────┴────┘
┌──────┬─────────────┬─────────────┬───────┬────┐
│  相關變更  │行為時法（下稱舊法）之法條│裁判時法（下稱新法）之法條│比  較  理  由│備註    │
│            │及內容                    │及內容                    │              │        │
├──────┼─────────────┼─────────────┼───────┼────┤
│罰金刑貨幣單│【罰金罰鍰提高標準條例第1 │【刑法施行法第1 之1 條第1 │              │        │
│位之變更    │條前段、第5 條】          │項、第2 項】              │              │        │
│            │                          │                          │              │        │
│            │依法律應處罰金、罰鍰者，就│中華民國94年1 月7 日法修正│刑法之貨幣單位│經按現行│
│            │其原定數額得提高為2 倍至10│施行後，刑法分則編所定罰金│由「元（指銀元│法規所定│
│            │倍（刑法乃係定明10倍）。第│之貨幣單位為新臺幣。94年1 │）」變更為「新│貨幣單位│
│            │1 條所定得提高倍數之規定，│月7 日刑法修正時，刑法分則│臺幣」，且刑法│折算新臺│
│            │於本條例修正後制定之法律，│編未修正之條文定有罰金者，│分則之罰金數額│幣條例第│
│            │不適用之；本條例修正前公布│自94年1 月7 日刑法修正施行│，亦視該分則先│2 條之規│
│            │之法律，於本條例修正後修正│後，就其所定數額提高為30倍│前曾修正與否，│定折算後│
│            │其罰金罰鍰數額或法律經全部│。但72年6 月26日至94年1 月│而分別提高3 或│等值，是│
│            │修正而其罰金罰鍰數額未予變│7 日新增或修正之條文，就其│30倍。        │以新法並│
│            │更者，亦同。              │所定數額提高為3 倍。      │              │未較有利│
│            │                          │                          │              │。      │
├──────┼─────────────┼─────────────┼───────┼────┤
│罰金刑下限變│【修正前刑法第33條第5 款】│【刑法第33條第5 款】      │              │        │
│更          │                          │                          │              │        │
│            │罰金：（銀元）1 元以上。  │罰金：新臺幣1,000 元以上，│罰金刑之下限，│舊法有利│
│            │                          │以百元計算。              │由銀元10元（亦│        │
│            │                          │                          │經提高）即新臺│        │
│            │                          │                          │幣30元，提高為│        │
│            │                          │                          │新臺幣1,000 元│        │
│            │                          │                          │。            │        │
├──────┼─────────────┼─────────────┼───────┼────┤
│易科罰金折算│【修正前刑法第41條第1 項前│【刑法第41條第1 項前段】  │              │        │
│標準變更    │段、修正前罰金罰鍰提高標準│                          │              │        │
│            │條例第2 條】              │                          │              │        │
│            │                          │                          │              │        │
│            │犯最重本刑為5 年以下有期徒│犯最重本刑為5 年以下有期徒│易科罰金折算標│舊法有利│
│            │刑以下之刑之罪，而受6 個月│刑以下之刑之罪，而受6 個月│準由銀元300 元│        │
│            │以下有期徒刑或拘役之宣告…│以下有期徒刑或拘役之宣告者│即新臺幣900 元│        │
│            │得以（銀元）1 元以上（銀元│，得以新臺幣1,000 元、2,00│，提高為以新臺│        │
│            │）3 元以下折算1 日，易科罰│0 元或3,000 元折算1 日，易│幣1,000 元、2,│        │
│            │金。依刑法第41條易科罰金…│科罰金。                  │000 元或3,000 │        │
│            │就其原定數額提高為100 倍折│                          │元折算1日。   │        │
│            │算1 日；法律所定罰金數額未│                          │              │        │
│            │依本條例提高倍數，或其處罰│                          │              │        │
│            │法條無罰金刑之規定者，亦同│                          │              │        │
│            │。                        │                          │              │        │
╞══════╪═════════════╧═════════════╧═══════╧════╡
│整體比較結果│  綜上全部罪刑之結果而為比較，應以舊法有利於被告。                              │
└──────┴────────────────────────────────────────┘


司法院資訊處製作；財團法人民間司法改革基金會備份。
